臺灣臺中地方法院交通事件裁定　　　　 96年度交聲字第826號
原處分機關　交通部公路總局臺中區監理所
受處分人　　甲○○
上列受處分人因違反道路交通管理處罰條例案件，對於交通部公
路總局臺中區監理所民國九十六年七月二十七日所為之裁決（中
監違字第裁六○─ＨＣ0000000號裁決書），聲明異議，
本院裁定如下：
    主  文
原處分撤銷。
甲○○不罰。
    理  由
一、原處分機關略以：受處分人甲○○，於民國（下同）九十五
    年九月四日七時三十分許，在豐原市○○○道、一心路口處
    ，駕駛車號○五二二─ＰＴ號自用小客車，因駕車未繫安全
    帶、違反處罰條例之行為，拒絕停車接受稽查而逃逸之違規
    ，遭臺中縣警察局交通警察隊員警逕行舉發，受處分人依指
    定期限到案提出申訴，經查證違規屬實，該所遂於九十六年
    七月二十七日以中監違字第裁六○─ＨＣ0000000號
    裁決書，裁處違反道路交通管理處罰條例第三十一條第一項
    、第六十條第一項規定，處罰鍰新臺幣（下同）一千五百元
    、三千元整，並記違規點數一點，逾期則依違反道路交通管
    理事件統一裁罰標準表及裁決書處罰主文裁處，於法並無不
    合等語。
二、本件受處分人甲○○則以：告發單上所列違規日期，當日於
    斗六慈濟醫院例行門診醫療中，不可能出現於告發單上路段
    ；員警當場不能或不宜攔截製單舉發，始得逕行舉發；員警
    可能在路上登錄任何一輛車牌、車型就可以任意告發，被告
    發民眾還得很困難地提出沒有犯事來反證；本人既然不認為
    有上述違規情事，也沒有出現該路段，更不可能有員警攔查
    而加速逃逸情事，爰聲明異議等語。
三、查受處分人甲○○，駕駛之車號○五二二─ＰＴ號自用小客
    車，於上開時、地，因駕車未繫安全帶、違反處罰條例之行
    為，拒絕停車接受稽查而逃逸之違規，為員警逕行舉發之事
    實，有臺中縣警察局員警掣開之舉發違反道路交通管理事件
    通知單影本一紙在卷可稽，固可認為實在，惟受處分人以上
    開情詞置辯。經查：按道路交通管理處罰條例第七條之二規
    定：汽車駕駛人之行為有下列情形之一，當場不能或不宜攔
    截製單舉發者，得逕行舉發：（四）不服指揮稽查而逃逸；
    （七）經以科學儀器取得證據資料證明其行為違規；前項第
    七款之科學儀器應採固定式，並定期於網站公布其設置地點
    。但汽車駕駛人之行為屬下列情形之一者，不在此限：（十
    ）汽車駕駛人或乘客未依規定繫安全帶；第一項逕行舉發，
    應記明車輛牌照號碼、車型等可資辨明之資料，以汽車所有
    人為被通知人製單舉發。亦即，該條例規定汽車駕駛人之行
    為有「不服指揮稽查而逃逸」之情形，當場不能或不宜攔截
    製單舉發者，固得逕行舉發，惟「汽車駕駛人或乘客未依規
    定繫安全帶」者，則需以固定式或非固定式科學儀器，取得
    證據資料證明受處分人確有列舉之違規情形，始得逕行舉發
    。顯見本件之採證基礎，應係以交通管理處罰條例第七條之
    二第一項第七款之科學儀器取得之照相證據資料為舉發之基
    礎，惟原舉發機關既未有該車違規之採證相片，亦即無採證
    之證據資料可供佐證，則本件並無採證之基礎存在，足以證
    明受處分人確有「未依規定繫安全帶」之違規，可否對受處
    分人逕行舉發違規，尚有疑義。再者，依原舉發機關函件，
    固有「發現車號○五二二可認ＰＴ號自小客車一心路往豐原
    市區行駛，駕駛未繫安全帶，經鳴笛指揮該駕駛路邊停車並
    告知違規事實請其出示證件，該車駕駛辯稱買早餐忘記繫安
    全帶，不理會加速往成功路方向駛離」等語，然受處分人亦
    否認有於豐原市○○○道地區駕駛該車之行為，原舉發機關
    又未能指證舉出受處分人確有於該處駕駛該車之事證，則本
    件之前揭「不服指揮稽查而逃逸」之違規行為，亦無法證明
    係由受處分人所駕駛而違犯，自不得率予認定本件確係其違
    規所致。是本件違規案件，或有他人冒用或複製該車號牌駕
    駛，或係員警誤看牌號，即有疑義。受處分人就不服此處分
    所為之辯解，尚非無據，原處分未予詳查，遽予裁罰，容有
    未洽。本件之異議為有理由，原處分應予撤銷，並諭知不罰
    。
四、據上論斷，應依道路交通管理處罰條例第八十七條、道路交
    通案件處理辦法第二十條規定，裁定如主文。
中　　華　　民　　國　　96　　年　　8 　　月　　22　　日
                  交通法庭  法　官  張清洲
以上正本證明與原本無異。
如不服本裁定，應於送達後五日內，向本院提出抗告狀。
                            書記官　沈筱玲
中　　華　　民　　國　　96　　年　　8 　　月　　22　　日
